【裁判字號】    95,交訴,125
【裁判日期】    951229
【裁判案由】    業務過失致死等
【裁判全文】
臺灣高雄地方法院刑事判決             95年度交訴字第125號
公  訴  人  臺灣高雄地方法院檢察署檢察官
被      告  乙○○
選任辯護人  林振福律師
被      告  甲○○
上列被告等因業務過失致死案件，經檢察官提起公訴（台灣高雄
地方法院檢察署95年度偵字第7427號），被告二人於本院審理中
為有罪之陳述，經合議庭裁定由受命法官依簡式審判程序獨任審
理，判決如下：
    主  文
乙○○、甲○○均犯業務過失致人於死罪，乙○○處有期徒刑伍
月，甲○○處有期徒刑陸月，如易科罰金，均以銀元佰元即新
臺幣玖佰元折算壹日。均緩刑貳年。
    事實及理由
一、本件被告乙○○、甲○○所犯均為死刑、無期徒刑、最輕本
    刑為3 年以上有期徒刑以外之罪，其於本院審判程序進行中
    ，就被訴事實為有罪之陳述，經告知簡式審判程序之旨，並
    聽取當事人之意見後，本院合議庭裁定由受命法官獨任進行
    簡式審判程序，合先敘明。
二、本件被告乙○○、甲○○之犯罪事實及證據，均引用檢察官
    起訴書所載之內容（如附件），並補充犯罪事實：「被告二
    人於肇事後犯罪未發覺前，均留在事故現場向前來處理之警
    員坦承肇事，並願接受裁判」；補充理由：「(一)被告二人於
    本院審判中之自白；(二)台灣省高屏澎區車輛行車事故鑑定委
    員會95年8 月15日高屏澎鑑字第950741號函暨所附鑑定意見
    書」。
三、查被告二人行為後，如附表所示之相關法律均業經變更，並
    俱於民國95年7 月1 日施行，玆經整體比較結果，裁判時法
    並未較為有利，從而依刑法第2 條第1 項規定，自應適用各
    該行為時法，亦即修正前法至明。
四、按刑法上所謂業務，係指個人基於其社會地位繼續反覆所執
    行之事務，包括主要業務及其附隨之準備工作與輔助事務在
    內（最高法院89年度台上字第8075號判例足資參照）。被告
    乙○○係於從事日常運送業務過程中肇事，固無疑問；另被
    告甲○○於本院準備程序中亦自承係臨時工，案發當時送貨
    到案發現場，並收取報酬，是其亦係於從事日常運貨業務過
    程中肇事，亦堪認定。是核被告二人所為，均係犯刑法第
    276 條第2 項之業務過失致人於死罪。公訴意旨認被告甲○
    ○係犯同條第1 項之過失致人於死罪，顯係忽略甲○○係於
    從事日常運送業務過程中肇事乙節，尚有未洽，惟其基本事
    實同一，本院自應予審理，並變更其起訴法條。被告二人於
    肇事後犯罪未發覺前，留在事故現場向前來處理之警員坦承
    肇事，並願接受裁判乙情，有卷附高雄縣政府警察局林園分
    局交通事故肇事人自首情形紀錄表1 紙可查。是被告二人對
    於未經發覺之犯罪自首而接受裁判，均應依修正前刑法第62
    條前段之規定，減輕其刑。本院審酌被告二人分別因違規停
    車及未注意行車安全，故肇事致被害人死亡，而被告甲○○
    駕駛小貨車竟任意未緊靠右側停車，其過失較諸被告乙○○
    駕駛聯結車未注意安全間隔距離，應更為嚴重。然今被告二
    人均坦認犯行，於告訴人等另提起之刑事附帶民事損害賠償
    訴訟中，亦均與被害人家屬達成和解，此有該案卷所附和解
    書1 紙可憑，告訴人亦表示願意原諒被告二人，可見被告二
    人確有悔意。惟其犯行終究造成他人死亡，所生危害特別嚴
    重，及各自過失情節等一切情狀，分別量處如主文所示之刑
    ，並均諭知易科罰金之折算標準，以資懲儆。另被告二人前
    均未曾受有期徒刑以上刑之宣告，有卷附台灣高等法院被告
    前案紀錄表各1 紙在卷可查，而今一時疏忽，觸犯本案犯行
    ，且均坦承罪行，經此教訓，自當知所警惕，當無再犯之虞
    ，因認前開對其所宣告之刑，以暫不執行為適當，併依修正
    後之刑法第74條第1 項第1 款之規定（依最高法院95年第8
    次刑庭會議決議），均宣告緩刑2 年，用啟自新。
五、據上論斷，應依刑事訴訟法第273 條之1 第1 項、第284 條
    之1 、第299 條第1 項前段、第300 條，刑法第2 條第1 項
    前段、第276 條第2 項、第74條第1 項第1 款、修正前刑法
    （下同）第62條前段、第41條第1 項前段，罰金罰鍰提高標
    準條例第1 條前段、廢止前同條例第2 條，判決如主文。
中    華    民    國    95    年    12    月    29    日
                      交通法庭  法  官  紀凱峰
以上正本證明與原本無異。
如不服本判決，應於收受送達後10日內向本院提出上訴書狀。
中    華    民    國    95    年    12    月    29    日
                                書記官  黃進遠
┌───────────────────────────────────────────────┐
│附表：                                                                                        │
├──────┬─────────────┬─────────────┬───────┬────┤
│相關變更條文│行為時法（下稱舊法）之內容│裁判時法（下稱新法）之內容│比  較  理  由│備    註│
├──────┼─────────────┼─────────────┼───────┼────┤
│【罰金刑貨幣│依法律應處罰金、罰鍰者，就│中華民國94年1 月7 日法修正│刑法之貨幣單位│經按現行│
│單位之變更】│其原定數額得提高為2 倍至10│施行後，刑法分則編所定罰金│由「元（指銀元│法規所定│
│罰金罰鍰提高│倍（刑法乃係定明10倍）。第│之貨幣單位為新臺幣。94年1 │）」變更為「新│貨幣單位│
│標準條例第1 │1 條所定得提高倍數之規定，│月7 日刑法修正時，刑法分則│臺幣」，且刑法│折算新臺│
│條前段、第5 │於本條例修正後制定之法律，│編未修正之條文定有罰金者，│分則之罰金數額│幣標準條│
│條→刑法施行│不適用之；本條例修正前公布│自94年1 月7 日刑法修正施行│，亦視該分則先│例第2 條│
│法第1 之1條 │之法律，於本條例修正後修正│後，就其所定數額提高為30倍│前曾修正與否，│之規定折│
│第1 項、第2 │其罰金罰鍰數額或法律經全部│。但72年6 月26日至94年1 月│而分別提高3 或│算後等值│
│項          │修正而其罰金罰鍰數額未予變│7 日新增或修正之條文，就其│30倍。        │，是以新│
│            │更者，亦同。              │所定數額提高為3 倍。      │              │法並未較│
│            │                          │                          │              │有利。  │
├──────┼─────────────┼─────────────┼───────┼────┤
│刑法第33條第│罰金：（銀元）1 元以上。  │罰金：新臺幣1000元以上…。│罰金刑之下限，│舊法有利│
│5 款：罰金刑│                          │                          │由銀元10元（亦│        │
│下限變更    │                          │                          │經提高）即新臺│        │
│            │                          │                          │幣30元，提高為│        │
│            │                          │                          │新臺幣1000元  │        │
├──────┼─────────────┼─────────────┼───────┼────┤
│【易科罰金折│犯最重本刑為5 年以下有期徒│犯最重本刑為5 年以下有期徒│易科罰金折算標│舊法有利│
│算標準變更】│刑以下之刑之罪，而受6 個月│刑以下之刑之罪，而受6 個月│準由銀元300 元│        │
│修正前刑法第│以下有期徒刑或拘役之宣告…│以下有期徒刑或拘役之宣告者│即新臺幣900 元│        │
│41條第1 項前│得以（銀元，下同）1 元以上│，得以新臺幣1000元、2000元│，提高為以新臺│        │
│段、修正前罰│3 元以下折算1 日，易科罰金│或3000元折算1 日，易科罰金│幣1000元、2000│        │
│金罰鍰提高標│。依刑法第41條易科罰金…就│。                        │元或3000元折算│        │
│準條例第2 條│其原定數額提高為100 倍折算│                          │1日           │        │
│→現行刑法第│1 日；法律所定罰金數額未依│                          │              │        │
│41 條 第1 項│本條例提高倍數，或其處罰法│                          │              │        │
│前段        │條無罰金刑之規定者，亦同。│                          │              │        │
├──────┼─────────────┼─────────────┼───────┼────┤
│【自首減刑規│對於未發覺之罪自首而受裁判│對於未發覺之罪自首而受裁判│刑法第62條將原│舊法有利│
│定變更】修正│者，減輕其刑。            │者，得減輕其刑。          │規定之必減修為│        │
│前刑法第62條│                          │                          │得減，雖性質上│        │
│前段→現行刑│                          │                          │屬刑罰裁量之事│        │
│法第62條前段│                          │                          │項，惟既影響行│        │
│            │                          │                          │為人之刑罰法律│        │
│            │                          │                          │效果，應屬法律│        │
│            │                          │                          │變更之範籌，而│        │
│            │                          │                          │有現行刑法第2 │        │
│            │                          │                          │條第1 項之適用│        │
│            │                          │                          │，而修正前刑法│        │
│            │                          │                          │第62條前條規定│        │
│            │                          │                          │為自首者，「必│        │
│            │                          │                          │」減輕其刑，自│        │
│            │                          │                          │較修正後刑法第│        │
│            │                          │                          │62條前段規定為│        │
│            │                          │                          │自首者，僅「得│        │
│            │                          │                          │」減輕其刑，對│        │
│            │                          │                          │行為人有利。  │        │
╟──────┼─────────────┴─────────────┴───────┼────┤
║整體比較結果│                                                                      │舊法有利│
╚══════╧═══════════════════════════════════╧════╛
附錄：
中華民國刑法第276條
因過失致人於死者，處 2 年以下有期徒刑、拘役或 2 千元以下
罰金。
從事業務之人，因業務上之過失犯前項之罪者，處5 年以下有期
徒刑或拘役，得併科3 千元以下罰金。


司法院資訊處製作；財團法人民間司法改革基金會備份。
